【裁判字號】    97,聲再,128
【裁判日期】    970902
【裁判案由】    聲請再審
【裁判全文】
臺灣高等法院臺中分院刑事裁定         97年度聲再字第128號
再審聲請人
即受判決人  甲○○
選任辯護人  徐明珠律師
上列聲請人因偽造文書等案件，對於本院95年度上更（一）字第
197號中華民國97年5月1日確定判決（第一審案號：臺灣臺中地
方法院90年度自字第63號、移送併辦案號：臺灣臺北地方法院檢
察署90年度偵字第11232號），聲請再審，本院裁定如下：
    主  文
再審之聲請駁回。
    理  由
一、聲請意旨略以：(一)原確定判決採信自訴人楊民建之指訴，認
    與證人吳宜純所為證述相符云云，惟查自訴人楊民建於民國
    90年9月26日及90年12月12日第一審審判筆錄 ，就第一次借
    款之「地點」、「有無出示財務報表」，以及第二次借款「
    有到其彰化公司之人員」、「聲請人提出之文件種類、名稱
    」等陳述前後不符；另證人吳宜純於90年10月24日及91年11
    月28日第一審審判筆錄，就借款過程如「是第一次或第二次
    到臺中特錄公司」、「被告有無提出股票作為擔保」等節，
    前後所述亦有不符之處，足認證人吳宜純之證述係虛偽；(二)
    原確定判決認證人吳宜純未擔任勤格實業股份有限公司（下
    稱勤格公司）執行董事，系爭借款係再審聲請人甲○○出面
    向自訴人所借，而證人吳宜純並無替勤格公司調度資金之必
    要云云，惟證人吳宜純確係勤格公司董事，並曾替勤格公司
    調度資金，此有吳宜純因擅自在支票背面偽簽再審聲請人甲
    ○○姓名而 經臺灣臺北地方法院以97年度訴字第445號判處
    有期徒刑10月，經減刑為有期徒刑5月之判決書可證 ，且有
    證人張珮琛、吳信道於該案結證在卷，又證人葉海清於92年
    10月15日更審前之第二審審理時亦具結證稱：「吳宜純說是
    他向楊先生借的，...，是因為他的關係才借到這些錢。」
    等語，並有錄音譯文可證，足證證人吳宜純於本案所為證述
    係屬虛偽。(三)原確定判決認定「事後勤格公司僅分別於89年
    10月9日、10月31日，各償還970萬元，3,382,200元 （客票
    面額3,438,750元與3,382,200元，差額56,550元部分係利息
    ）與楊民建，尚餘16,265,800元迄未償還」云云，惟依臺灣
    臺中地方法院檢察署檢察官91年度偵續字第173號 不起訴處
    分意旨則認定：吳宜純、楊民建與勤格公司所簽訂之庫存零
    件買賣合約書係因對勤格公司之債權清償能力失去信心，始
    以比樂達公司名義購買存貨抵銷債務以減少損失等情。自訴
    人於其另案所提告訴之再議聲請狀亦為相同主張，可見吳宜
    純及楊民建已以價值7千萬元之存貨抵償勤格公司對其所欠
    債務，依理勤格公司應無須再償還16,265,800元予自訴人，
    原判決認定勤格公司尚欠自訴人16,265,800元云云，即與事
    實不符，此乃當時已經存在而審判時未經注意之證據，足以
    動搖原有罪判決所認定之事實，自可據以聲請再審；(四)原確
    定判決認其附表編號2至10之款項 均係再審聲請人持變造後
    之查核報告書向自訴人借款云云 ，惟依自訴人於90年9月26
    日第一審審判筆錄及自訴人之配偶劉玲勤所書立之對帳明細
    單，上開判決書附表編號1、2之二筆款項均係聲請人打電話
    所借，與查核報告書無關，此為判決當時已存在而未經注意
    之證據，能證明原確定判決所認定之事實為錯誤，足以動搖
    原有罪判決所認定之事實，自得據以聲請再審，為此依法請
    求准為開始再審云云。
二、按有罪之判決確定後，有左列情形之一者，為受判決人之利
    益，得聲請再審︰一原判決所憑之證物已證明其為偽造或變
    造者。二原判決所憑之證言、鑑定或通譯已證明其為虛偽者
    。三受有罪判決之人，已證明其係被誣告者。四原判決所憑
    之通常法院或特別法院之裁判已經確定裁判變更者。五參與
    原判決或前審判決或判決前所行調查之法官，或參與偵查或
    起訴之檢察官，因該案件犯職務上之罪已經證明者，或因該
    案件違法失職已受懲戒處分，足以影響原判決者。六因發現
    確實之新證據，足認受有罪判決之人應受無罪、免訴、免刑
    或輕於原判決所認罪名之判決者。前項第 1款至第3款及第5
    款情形之證明，以經判決確定，或其刑事訴訟不能開始或續
    行非因證據不足者為限，得聲請再審，刑事訴訟法第420 條
    定有明文 。上述刑事訴訟法第420條第1項第6款所謂發現確
    實之新證據，係指該證據於事實審法院判決前已經存在，為
    法院、當事人所不知，不及調查斟酌，至其後始行發現，且
    就證據本身形式上觀察，固不以絕對不須經過調查程序為條
    件，但必須顯然可認為足以動搖原有罪確定判決，而為受判
    決人無罪、免訴、免刑或輕於原判決所認罪名之判決者為限
    。此受理聲請再審之最後事實審法院，應就聲請再審理由之
    所謂「新證據」，是否具備事實審判決前已經存在，為法院
    、當事人所不知，事後方行發現之「嶄新性」，及顯然可認
    足以動搖原有罪確定判決，應為無罪、免訴、免刑或輕於原
    判決罪名之「顯然性」二要件，加以審查，為判斷應否准予
    開始再審之準據。
三、經查：
  (一)本件再審聲請人雖主張原確定判決所憑證人吳宜純之證言係
    屬虛偽云云，惟該項證言既未經再審聲請人主張業經確定判
    決證明其為虛偽，亦未經再審聲請人主張有不能開始刑事訴
    訟，或不能續行訴訟非因證據不足之情形，則再審聲請人自
    不得引用原確定判決法院所已捨棄不採之其他相反供證，作
    為該證言係虛偽之證據方法，亦即與刑事訴訟法第420條第
    2項之規定不合，難認有開始再審之原因。況證人之供述前
    後稍有不符或相互間有所歧異，究竟何者為可採，事實審法
    院非不可本於經驗法則，斟酌其他情形，作合理之比較，定
    其取捨；若其基本事實之陳述與真實性無礙時，仍非不得予
    以採信，非謂一有不符或矛盾，即認其全部均為不可採信；
    因之，證人供述前後縱有出入，事實審法院依憑證人前後之
    供述，斟酌其他證據，本於經驗法則與論理法則，取其認為
    真實之一部，作為論罪之證據，自屬合法。原確定判決採認
    楊民建及吳宜純之部分陳述，自係摒棄楊民建及吳宜純所為
    與上開陳述相異部分之供述，此乃事實審法院證據取捨之當
    然結果，不能指為違法，亦不得據以證明證人之證述即為虛
    偽。
  (二)再審聲請人另以臺灣臺中地方法院檢察署91年度偵續字第17
    3號不起訴處分書為新證據 ，主張自訴人與證人吳宜純已以
    價值7千萬元之存貨抵償勤格公司之債務 ，則勤格公司對自
    訴人已無16,265,800元之債務，是該項證據有動搖原有罪確
    定判決所認定之事實云云，惟查，上開不起訴處分書業經原
    確定判決法院斟酌 ，非同法第420條第l項第6款所指判決前
    已經存在，而為法院、當事人所不知，不及調查斟酌，至其
    後始行發現之「新證據」，且自訴人對勤格公司之債務是否
    已以價值7千萬元之存貨抵償等情，屬自訴人與勤格公司就
    已發生之債務於事後如何處理與清償之問題，與聲請人是否
    構成本件行使變造私文書等罪之認定無涉，況勤格公司存貨
    是否足以抵償對於自訴人之債務，亦非無疑，聲請人此部分
    主張，顯不足以動搖原有罪確定判決，或為受判決人無罪、
    免訴、免刑或輕於原判決所認罪名之判決，自非新證據，不
    得執為聲請再審之理由。
  (三)再審聲請人另以自訴人於90年9月26日第一審審判筆錄及自
    訴人之配偶劉玲勤所書立之對帳明細單為同法第420條第1項
    第6款之新證據，主張原確定判決書附表編號1、2之二筆款
    項均係聲請人打電話所借，與查核報告書無關云云，惟查，
    上述審判筆錄及對帳明細單業經原確定判決引用，並非判決
    前已經存在，而為法院、當事人所不知，不及調查斟酌，至
    其後始行發現之「新證據」，且原確定判決書附表編號1所
    示款項業經原確定判決認定不能證明本件犯罪事實；而附表
    編號2所示款項是否係聲請人打電話所借，尚難就該對帳明
    細單本身之形式上觀察而為認定，即便經認定屬實，因與經
    論罪科刑部分有裁判上一罪之關係，將不另為無罪之諭知，
    亦不足以動搖原有罪確定判決，或為受判決人無罪、免訴、
    免刑或輕於原判決所認罪名之判決，故亦不得執為聲請再審
    之理由。綜上所述，本件再審之聲請無理由，應予駁回。
四、據上論斷，應依刑事訴訟法第434條第1項，裁定如主文。
中    華    民    國    97    年    9     月    2     日
            刑事第十庭  審判長法  官  林  照  明
                              法  官  蔡  名  曜
                              法  官  郭  瑞  祥
上列正本證明與原本無異。
不得抗告。
                              書記官  李  妍  嬅
中    華    民    國    97    年    9     月    2     日


司法院資訊處製作；財團法人民間司法改革基金會備份。
